臺灣桃園地方法院民事簡易判決
111年度桃簡字第152號
原      告  劉金蓮  

被      告  李妍融  
上列當事人間請求遷讓房屋等事件，本院於民國111年4月20日言
詞辯論終結，判決如下：
    主    文
一、被告應將門牌號碼桃園市○○區○○路○○○○○○○號五樓之房屋全
    部騰空遷讓返還原告。
二、被告應給付原告新臺幣184,311元，及自民國一一一年四月
    四日起至清償日止，按週年利率百分之五計算之利息。
三、被告應自民國一一○年十一月一日起至返還本判決主文第一
    項所示房屋之日止，按月給付原告新臺幣22,000元。
四、訴訟費用由被告負擔。
五、本判決第一項、第二項得假執行。
六、本判決第三項到期部分得假執行。
    事實及理由
壹、程序方面：
一、按簡易訴訟之訴狀送達後，原告不得將原訴變更或追加他訴
    ，但擴張或減縮應受判決事項之聲明者，不在此限，民事訴
    訟法第436 條第2 項適用第255 條第1 項但書第3 款定有明
    文。經查，原告起訴請求：「㈠被告應將門牌號碼桃園市○○
    區○○路000000號5樓之房屋（下稱系爭房屋），全部騰空遷
    讓返還原告。㈡被告應給付原告新臺幣（下同）170,848元。
    ㈢被告應自起訴狀繕本送達翌日起至騰空遷讓返還系爭房屋
    之日止，按月給付原告22,000元。㈣願供擔保，請准宣告假
    執行」（見本院卷第5頁），後經數次變更，嗣於民國111年
    4月20日言詞辯論期日變更上開訴之聲明㈡、㈢為：「㈡被告應
    給付原告184,311元，及自111年3月16日陳報狀繕本送達翌
    日起至清償日止，按週年利率5％計算之利息。㈢被告應自110
    年11月1日起至遷讓返還系爭房屋之日止，按月給付原告22,
    000元」（見本院卷第52頁），核原告為擴張應受判決事項
    之聲明，揆諸首揭規定，應予准許。
二、被告經合法通知，無正當理由而未於言詞辯論期日到場，且
    核無民事訴訟法第386 條所列各款情形，爰依民事訴訟法第
    436條第2項、第385條第1項前段之規定，依原告之聲請（見
    本院卷第52頁背面），由其一造辯論而為判決。
貳、實體方面：
一、原告主張：被告於106年10月間向原告承租系爭房屋，並簽
    訂房屋租賃契約書（下稱系爭租約），約定租期自106年11
    月1日起至110年10月31日止，每月租金22,000元，並應於每
    月5日前繳納，押租金則是44,000元。詎被告自110年1月起
    ，僅給付租金6,000元，其餘租金均未依約繳付，且經原告
    催繳後仍置之不理，原告業已向被告表明其行為違約且希望
    終止租約，後系爭租約因租期屆至而終止，然被告尚積欠11
    0年1月起至同年10月間共10個月之租金220,000元未繳納，
    經扣除押租金44,000元及上開繳納之租金6,000元後，仍有1
    70,000元未清償。又被告自系爭租約終止後，仍無權占用系
    爭房屋迄今，因此被告除應返還系爭房屋及上開積欠租金外
    ，並應自110年11月1日起至遷讓系爭房屋之日止，按月給付
    相當租金之不當得利22,000元。再被告使用系爭房屋期間，
    積欠瓦斯費7,207元、電費4,532元及水費2,572元，共計14,
    311元，嗣由原告代為繳清。為此，爰依租賃物返還請求權
    、系爭租約及不當得利之規定，提起本件訴訟等語，並聲明
    ：㈠被告應將系爭房屋全部遷讓返還原告。㈡被告應給付原告
    184,311元，及自111年3月16日陳報狀繕本送達翌日起至清
    償日止，按週年利率5 ％計算之利息。㈢被告應自110年11月1
    日起至騰空遷讓返還系爭房屋之日止，按月給付原告22,000
    元。㈣願供擔保，請准宣告假執行。
二、被告經合法通知，未於言詞辯論期日到場，亦未提出書狀作
    何聲明或陳述。
三、本院得心證之理由：
  ㈠返還系爭房屋部分： 
　  按「租賃定有期限者，其租賃關係，於期限屆滿時消滅」，
    「承租人於租賃關係終止後，應返還租賃物」，民法第450
    條第1 項、第455 條前段分別定有明文。經查，系爭租約之
    租賃期間係自106年11月1日起至110年10月31日止乙情，有
    系爭租約在卷可參（見本院卷第7至11頁）；又被告已於相
    當時期受合法通知，猶於言詞辯論期日不到場，亦未提出準
    備書狀予以爭執，是依民事訴訟法第436 條第2 項適用第28
    0 條第3 項準用第1 項規定，應認被告就原告主張之事實視
    同自認，堪信為真實。故系爭租約既為定有期限之租賃契約
    ，則承租人於租賃期限屆滿後，自負有返還租賃物之義務，
    故原告依據租賃關係請求被告應將系爭房屋騰空遷讓返還予
    原告，為有理由。
  ㈡被告積欠之租金及水、電暨瓦斯費用部分：
　　按「承租人應依約定日期，支付租金」，民法第439 條前段
    定有明文。又「押租金之主要目的在於擔保承租人履行租賃
    債務，故租賃關係消滅後，承租人如有欠租或其他債務不履
    行時，其所交付之押租金，發生當然抵充之效力。而於抵充
    後，猶有餘額，始生返還押租金之問題」（最高法院87年度
    台上字第1631號判決要旨參照）。再系爭租約第15條亦約定
    ：「乙方（即被告）水電費及營業上必須繳納之捐稅自行負
    擔」（見本院卷第10頁）。經查，
  ⒈系爭租約係自106年11月1日起至110年10月31日止，且租金繳
    納日期為每月5日，而被告積欠110年1月起至110年10月止共
    10個月之租金220,000 元未繳納乙情，業經本院認定如上，
    經扣除被告繳納之押租金44,000元及前開已繳納之租金6,00
    0元後，尚餘170,000元（計算式：220,000－44,000－6,000＝1
    70,000）未清償，是原告請求被告給付積欠之租金170,000
    元，應屬有據。
  ⒉又被告積欠水、電及瓦斯費共14,311元（計算式：7,207＋4,5
    32＋2,572＝14,311）未繳納，而由原告代為繳清等情，亦有
    欣桃天然氣股份有限公司繳費憑證、台灣電力公司繳費憑證
    、台灣自來水公司各項費款繳費憑證、水費通知單等（見本
    院卷第43至48頁）存卷可佐，是原告請求被告給付積欠之水
    、電及瓦斯費共14,311元，即屬有據。
  ㈢不當得利部分：
    按無法律上之原因而受利益，致他人受損害者，應返還其利
    益，民法第179 條定有明文。而無權占有他人之土地，可能
    獲得相當於租金之利益，為社會通常之觀念，故如無權占有
    他人之房屋，加害人應返還之不當得利之範圍，為相當於租
    金之利益（最高法院97年度台上字第294號判決意旨參照）
    。經查，系爭租約於110年10月31日屆期終止已如前述，則
    被告已喪失繼續占有系爭房屋之正當權源，其占有系爭房屋
    即屬無法律上之原因而受利益，致原告受有損害，自應返還
    原告相當租金之不當得利，故原告請求被告自系爭租約終止
    日翌日即110年11月1日起按月給付相當於租金之不當得利22
    ,000元，亦屬有據。
四、末按給付有確定期限者，債務人自期限屆滿時起，負遲延責
    任；給付無確定期限者，債務人於債權人得請求給付時，經
    其催告而未為給付，自受催告時起，負遲延責任。其經債權
    人起訴而送達訴狀，或依督促程序送達支付命令，或為其他
    相類之行為者，與催告有同一之效力；又遲延之債務，以支
    付金錢為標的者，債權人得請求依法定利率計算之遲延利息
    ，而應付利息之債務，其利率未經約定，亦無法律可據者，
    週年利率為5 ％，民法第229 條第1 項、第2 項、第233 條
    第1 項前段及第203 條分別定有明文。查，本件原告請求被
    告給付184,311（計算式：170,000＋14,311＝184,311）部分
    ，係以支付金錢為標的，代繳之水電費部分屬不當得利，而
    屬無確定期限；請求之積欠租金部分原係屬有確定期限之債
    ，且於起訴前已屆期，原告併請求自111年3月16日陳報狀繕
    本送達被告之翌日即111年4月4日（於111年3月24日寄存送
    達新北市政府警察局土城分局金城派出所，見本院卷第49頁
    ）起至清償日止，按年息5 ％計算之利息，並無不利被告之
    處，自無不可。
五、綜上所述，原告依系爭租約與民法租賃及不當得利之法律關
    係，聲明請求如主文第1項至第3項所示，為有理由，應予准
    許。。
六、本件原告勝訴部分，係就民事訴訟法第427 條適用簡易訴訟
    程序所為被告敗訴之判決，依同法第389 條第1 項第3 款之
    規定，應依職權宣告假執行。至原告雖聲明願供擔保請准宣
    告假執行，惟本院既已職權宣告假執行，原告此部分聲請，
    核僅為促請本院職權發動，自無庸另為准駁之諭知。
七、訴訟費用負擔之依據：民事訴訟法第78條。
中　　華　　民　　國　　111 　年　　5 　　月　　6 　　日
                  桃園簡易庭  法  官  顏嘉漢
以上為正本係照原本作成。
如不服本判決，應於送達後20日內，向本院提出上訴狀並表明上
訴理由，如於本判決宣示後送達前提起上訴者，應於判決送達後
20日內補提上訴理由書（須附繕本）。
如委任律師提起上訴者，應一併繳納上訴審裁判費。   
中　　華　　民　　國　　111 　年　　5 　　月　　6 　　日
                              書記官  楊上毅